臺灣板橋地方法院民事判決　　　　　　　　　　　　　九十三年度訴字第四三四號
　　原　　　告　聯邦商業銀行股份有限公司
　　法定代理人　丙○○
　　訴訟代理人　甲○○
　　被　　　告　絕對印刷有限公司（原名漢鵬有限公司）
　　法定代理人　乙○○
右當事人間請求清償債務事件，於民國九十三年八月三日言詞辯論終結，本院判決如
左：
    主      文
被告應給付原告新臺幣壹佰拾壹萬伍仟捌佰元，及自民國九十二年十二月二十二日
起至清償日止，按週年利率百分之五計算之利息。
訴訟費用由被告負擔。
本判決第一項於原告以新臺幣肆拾萬玖仟元供擔保後，得假執行。
    事實及理由
一、程序方面：按訴狀送達後，原告不得將原訴變更或追加他訴，但擴張或減縮應受
    判決事項之聲明者，不在此限。民事訴訟法第二百五十五條第一項第三款定有明
    文。本件原告起訴原請求被告給付原告新臺幣（下同）一百三十一萬五千八百元
    ，及自民國九十二年十二月二十二日起至清償日止，按週年利率百分之六計算之
    利息，嗣於九十三年八月三日減縮其利息改按週年利率百分之五計算，為應受判
    決事項聲明之減縮，與首開法條規定並無不符，先此陳明。
二、本件原告主張：被告即原漢鵬有限公司（下稱漢鵬公司）前簽發票面金額一百三
    十一萬五千八百元，以中國信託商業銀行中崙分行為付款人，票據號碼ＥＶ00
    00000號，受款人為訴外人名德鋼鐵有限公司（下稱名德公司），票載發票
    日為九十二年十二月二十日，並禁止背書轉讓之支票一紙（下稱系爭支票），交
    付名德公司，名德公司於同年八月十五日邀同訴外人丁○○為連帶保證人與原告
    約定於五千萬元之額度內向原告辦理借款，並將系爭支票背書轉讓予原告作為借
    款之擔保，其借款本金三千二百零一萬九千零三十元及利息、違約金迄未清償，
    原告乃於同年十二月二十二日、二十四日提示系爭支票，竟遭以掛失空白票據為
    由退票，按禁止背書轉讓之票據雖不得依背書而轉讓，仍得依一般民法債權讓與
    之方式轉讓票據所表彰之金錢債權，名德公司將系爭支票之債權轉讓原告，經原
    告以提示付款或以起訴狀繕本送達為債權讓與之通知，已生債權讓與之效力等語
    ，爰依票據關係及債權讓與票據表彰之金錢債權，求為判決如主文第一項所示。
三、被告則以：被告與名德公司及原告間均無任何交易往來，系爭支票為被告所簽發
    之空白票據，於九十二年十一月中旬託丁○○轉交被告公司之會計人員，嗣丁○
    ○稱其遺忘此事，被告乃為掛失止付等語，資為抗辯，聲明求為判決駁回原告之
    訴及假執行之聲請。
四、原告主張：被告即原漢鵬公司前將其所簽發以中國信託商業銀行中崙分行為付款
    人，支票號碼ＥＶ0000000號之系爭支票交付名德公司負責人丁○○，而
    名德公司於九十二年八月十五日邀同丁○○為連帶保證人向原告借款，即將系爭
    支票背書轉讓予原告供其借款之擔保，前開借款尚有本金三千二百零一萬九千零
    三十元及利息、違約金迄未清償，原告於同年十二月二十二日、二十四日為付款
    提示時，因被告以空白票據掛失在案而不獲兌現等語，業據提出與其所述相符之
    支票、退票理由單、申請融資票據明細表為證，且為被告所不爭執，自堪信為真
    實。
五、被告雖辯稱：其僅於系爭支票發票人欄簽章，其餘欄位均未記載即交由丁○○轉
    交被告公司職員，被告與名德公司或原告間均無債權債務關係等語，經查：名德
    公司及丁○○係於九十二年十月二十二日持系爭支票向原告申請融資，有原告所
    提申請融資票據明細表附卷可資佐證，被告辯稱：其於同年十一月中旬始將系爭
    支票交付丁○○等語，顯與事實不符，而被告自認：「我是交給名德鋼鐵的證人
    丁○○，而且我與證人丁○○也不熟。因為我趕著要出差，是我的員工介紹認識
    的，我本來是要拿回公司小姐，作為貨款之用．．．。」等語（見本院九十三年
    八月三日言詞辯論筆錄），衡以票據為有價證券，具有流通性、無因性及文義性
    ，他人僅須執有票據，即得請求發票人按票據文義負發票人責任，被告透過他人
    介紹與丁○○結識，於不熟稔之情況下，將已填載發票人之系爭支票交付丁○○
    轉交其公司人員，顯與常理不符，且依卷附被告有限公司變更登記表所示，被告
    所營事業非僅印刷一項，尚包括機械批發業在內，而依原告所提之名德公司統一
    發票所載，被告於九十二年七月十九日向名德公司買受碳鋼鋼板等產品，含稅價
    金一百三十一萬五千八百零八元，亦與系爭支票之票面金額及受款人相符，被告
    辯稱：其與名德公司間並無任何交易往來，系爭支票純係交由丁○○轉交被告公
    司人員等語，自難信為真實，而原告取得系爭支票時其票據應記載事項均已完備
    ，有系爭支票存卷為憑，被告辯稱：其將系爭支票交付丁○○時，除發票人外其
    餘欄位均為空白，乃丁○○自行填載等語，並未提出其他積極證據足資證明，亦
    不足採信。
六、按記名支票經發票人為禁止背書轉讓之記載者，依票據法第一百四十四條準用第
    三十條第二項規定，該支票即不得再依票據讓與之方式為轉讓，違反此項禁止之
    規定者，其轉讓行為不生票據法上之效力，惟此種支票仍不失為民法上金錢債權
    之性質，而得依民法一般債權讓與方式轉讓之，經查：系爭支票之受款人為名德
    公司，票面金額一百三十一萬五千八百元，所表彰者乃名德公司得請求被告給付
    一百三十一萬五千八百元之債權，又依票據法第一百二十八條規定，支票乃見票
    即付之票據，在票載發票日前，執票人不得為付款之提示，系爭支票之票載發票
    日為九十二年十二月二十日，即為其所表彰金錢債權之清償期，系爭支票雖經被
    告為禁止背書轉讓之記載，原告尚非不得依民法一般債權讓與方式受讓該支票所
    表彰之金錢債權，而原告於九十二年十二月二十二日為付款之提示，主張受讓之
    事實並行使債權，有系爭支票之退票理由單可佐，足使被告知有債權讓與之事實
    ，應認兼有通知之效力。
七、從而，原告依債權讓與系爭支票所表彰金錢債權之法律關係，請求被告給付原告
    一百三十一萬五千八百元，及自九十二年十二月二十二日起至清償日止，按週年
    利率百分之五計算之利息，為有理由，應予准許。
八、原告陳明願供擔保，聲請宣告假執行，核無不合，爰酌定相當之擔保金額予以宣
    告。
九、據上論結，本件原告之訴為有理由，依民事訴訟法第七十八條、第三百九十條第
    二項，判決如主文。
中　　　華　　　民　　　國　　九十三　　年　　　八　　　月　　 十七 　　日
                                臺灣板橋地方法院民事第二庭
                                    審判長法      官  林玫君
                                          法      官  陳麗玲
                                          法      官  廖怡貞
右為正本係照原本作成
如對本判決上訴，須於判決送達後廿日內向本院提出上訴狀
中　　　華　　　民　　　國　　九十三　　年　　　八　　　月　　 十七 　　日
                                          法院書記官  郭南宏
